【裁判字號】    95,訴,722
【裁判日期】    951031
【裁判案由】    毒品危害防制條例
【裁判全文】
臺灣基隆地方法院刑事判決               95年度訴字第722號
公  訴  人  臺灣基隆地方法院檢察署檢察官
被      告  乙○○
上列被告因毒品危害防制條例案件，經檢察官提起公訴（95年度
毒偵字第1194號），被告為有罪之陳述，本院合議庭裁定由受命
法官獨任進行審判，經改依簡式審判程序審理後判決如下：
    主  文
乙○○施用第一級毒品，處有期徒刑陸月，如易科罰金，以銀元
佰元即新臺幣玖佰元折算壹日。
扣案之注射針筒貳支均沒收。
    理  由
一、犯罪事實：
    乙○○前因施用毒品案件，經觀察、勒戒後，認有繼續施用
    毒品之傾向，由本院以91年度毒聲字第838 號裁定令入強制
    戒治處所施以強制戒治一年，於93年7月2日戒治期滿出所，
    由臺灣基隆地方法院檢察署檢察官於93年7 月23日，以93年
    度戒毒偵字第36號為不起訴處分確定。詎其猶未戒斷毒癮，
    復基於施用第一級毒品海洛因之犯意，於95年6月1日，在基
    隆市○○區○○路2段166巷12之6 號住處，以將第一級毒品
    海洛因注入注射針筒，再施打手臂肌肉之方式，施用第一級
    毒品海洛因1次。嗣於95年6月1 日20時10分許，為警持本院
    核發之搜索票在其上址住處查獲，並扣得其所有供施用第一
    級毒品海洛因用之注射針筒2支。
二、程序事項：
    本件被告乙○○所犯者非為死刑、無期徒刑、最輕本刑為 3
    年以上有期徒刑之罪或高等法院管轄第一審案件，其於準備
    程序進行中，先就被訴事實為有罪之陳述，經告知其簡式審
    判程序之旨，並聽取公訴人之意見後，本院依刑事訴訟法第
    273條之1第 1項之規定，裁定由受命法官獨任進行簡式審判
    程序，合先敘明。
三、認定事實所依據之證據及理由：
（一）被告自白：被告於本院審理中自白其於前述時、地施用第
      1 級毒品之犯行事實，其任意自白核與下列事證相符，應
      堪採為證據。
（二）尿液檢驗結果：昭信科技顧問股份有限公司濫用藥物尿液
      檢體檢驗報告1 紙（附於偵查卷第39頁）：被告經警查獲
      後採集之尿液經檢驗結果，呈海洛因代謝物嗎啡陽性反應
      。
（三）扣案之注射針筒2支。
（四）台灣高等法院被告全國前案紀錄表在卷可參。
四、論罪及科刑之理由：
（一）查海洛因係毒品危害防制條例第2條第2項第1款所定之第1
      級毒品。核被告乙○○所為，係犯毒品危害防制條例第10
      條第1項之施用第1級毒品罪。
（二）查被告行為後，刑法業於94年1月7日修正、94年2月2日公
      布，並於95年7月1日起施行（下簡稱新法；修正前刑法下
      稱舊法），其中刑法第41條易科罰金之規定亦經修正。按
      「行為後法律有變更者，適用行為時之法律，但行為後之
      法律有利於行為人者，適用最有利於行為人之法律。」，
      新法第2條第1項定有明文。此條規定係規範行為後法律變
      更所生新舊法律比較適用之準據法，本身尚無新舊法比較
      之問題，於新法施行後，應一律適用新法第2條第1項之規
      定，為「從舊從輕」之比較，先予敘明。而查被告行為時
      之舊法第41條第1 項前段規定：「犯最重本刑為五年以下
      有期徒刑以下之刑之罪，而受六個月以下有期徒刑或拘役
      之宣告，因身體、教育、職業、家庭之關係或其他正當事
      由，執行顯有困難者，得以一元以上三元以下折算一日，
      易科罰金。」，且被告行為時之易科罰金折算標準，修正
      前罰金罰鍰提高標準條例第2 條前段（95年7月1日修正公
      布刪除）規定，就其原定數額提高為100倍折算1日，則被
      告行為時之易科罰金折算標準，應以銀元300元折算1日，
      經折算為新臺幣後，應以新臺幣900元折算為1日。惟新法
      第41條第1 項前段則規定：「犯最重本刑為五年以下有期
      徒刑以下之刑之罪，而受六個月以下有期徒刑或拘役之宣
      告者，得以新臺幣一千元、二千元或三千元折算一日，易
      科罰金。」，比較新舊法關於易科罰金折算標準，以舊法
      之規定較有利於被告，爰依新法第2條第1項規定，適用舊
      刑法第41條第1 項前段規定，定被告易科罰金之折算標準
      （最高法院95年度第八次刑事庭會議決議三(二)參照）。
（三）爰審酌被告經觀察、勒戒及強制戒治後，竟未戒除毒癮之
      惡習，而再度施用毒品，然其所為，僅係戕害自身之行為
      ，未侵犯其他法益，且其偵查中均坦承犯行，態度良好等
      一切情狀，量處如主文所示之刑，並諭知修正前易科罰金
      之折算標準。
（四）扣案之注射針筒2支，為被告所有，供施用第一級毒品海
      洛因之用，爰依刑法第38條第1項第2款之規定宣告沒收（
      刑法第38條第1項第2款有關「供犯罪所用之物」得沒收之
      規定，因未經修正，無新舊法比較問題，原則上依主刑所
      適用之法律）。
據上論斷，應依刑事訴訟法第273 條之1 第1 項、第299 條第 1
項前段，毒品危害防制條例第10條第1項，刑法第11條、第2條第
1項、第41條第1項前段（修正前）、第38條第1項第2款，修正前
罰金罰鍰提高標準條例第2 條，現行法規所定貨幣單位折算新臺
幣條例第2條，判決如主文。
本案經檢察官甲○○到庭執行職務。
中    華    民    國    95    年    10    月    31    日
                  刑事第三庭法    官  齊  潔
以上正本證明與原本無異。
對於本件判決如有不服，應於收受送達後10日內，向本院提出上
訴書狀，上訴於臺灣高等法院，並按他造當事人之人數附具繕本
。
中    華    民    國    95    年    10    月    31    日
                            書 記 官  潘端典
附錄犯罪法條：
毒品危害防制條例第10條
施用第一級毒品者，處 6 月以上 5 年以下有期徒刑。
施用第二級毒品者，處 3 年以下有期徒刑。


司法院資訊處製作；財團法人民間司法改革基金會備份。
